臺灣臺北地方法院刑事判決　　　　　　　95年度訴字第1680號
公　訴　人　臺灣臺北地方法院檢察署檢察官
被　　　告　甲○○
　　　　　　　　　　樓
　　　　　　乙○○
　　　　　　　　　　（另案於臺灣臺北監獄執行中）
上　一　人
指定辯護人　本院公設辯護人丙○○
上列被告等因強盜等案件，經檢察官提起公訴（95年度偵字第
2019號、95年度偵緝字第1857號），本院判決如下：
    主  文
甲○○共同私行拘禁，處有期徒刑陸月，如易科罰金，以銀元參
佰元即新臺幣玖佰元折算壹日，減為有期徒刑參月，如易科罰金
，以銀元參佰元即新臺幣玖佰元折算壹日，扣案之道具模型槍壹
枝、鋼珠拾參顆及黑色甩棍壹支均沒收。
甲○○被訴傷害部分無罪。
乙○○傷害人之身體，累犯，處有期徒刑肆月，如易科罰金，以
銀元參佰元即新臺幣玖佰元折算壹日，減為有期徒刑貳月，如易
科罰金，以銀元參佰元即新臺幣玖佰元折算壹日；又共同私行拘
禁，累犯，處有期徒刑陸月，如易科罰金，以銀元參佰元即新臺
幣玖佰元折算壹日，減為有期徒刑參月，如易科罰金，以銀元參
佰元即新臺幣玖佰元折算壹日，扣案之道具模型槍壹枝、鋼珠拾
參顆及黑色甩棍壹支均沒收；應執行有期徒刑肆月，如易科罰金
，以銀元參佰元即新臺幣玖佰元折算壹日，扣案之道具模型槍壹
枝、鋼珠拾參顆及黑色甩棍壹支均沒收。
乙○○被訴強盜部分無罪。
    事  實
一、乙○○於民國89年間因犯恐嚇取財及搶奪罪，分別經臺高等
    法院及本院判處有期徒刑1 年2 月及6 月，嗣經臺灣高等法
    院以91年度聲字第1202號裁定應執行有期徒刑1 年6 月確定
    ，於91年9 月10日入監執行，於93年2 月2 日縮刑期滿執行
    完畢。緣甲○○持有戊○○所背書交付，由己○○（經檢察
    官為不起訴處分確定）於93年間所簽發，華南商業銀行萬華
    分行付款、面額各新臺幣（下同）1 百萬元之支票2 紙，為
    取得票款，遂以1 百萬元之代價，委託真實姓名年籍不詳綽
    號「阿鴻」、「小西」及「大文」之成年男子催討，因「大
    文」與乙○○熟識，乃找乙○○共同參與。甲○○、「阿鴻
    」、「小西」、「大文」、乙○○即於94年6 月20日晚間，
    與己○○相約於臺北市○○○路浪漫一生西餐廳內商談上述
    支票兌現事宜。因己○○聲稱款項係戊○○所花用，願找戊○○出面對帳並主動向乙○○告知戊○○住處，甲○○、乙○○、「大文」、「阿鴻」、「小西」、「健興」及另1 名
    真實姓名年籍不詳之成年男子（下稱A 男）竟共同基於剝奪
    他人行動自由之犯意聯絡，由乙○○於94年6 月22日上午6
    時30分許，開車搭載不知情之己○○、「健興」及A 男，共
    同前往戊○○位於臺北縣三芝鄉橫山村橫山37號住處，先由
    乙○○佯稱其有帶槍等語恐嚇戊○○，使戊○○心生畏懼而
    開門後，乙○○因同情己○○，另基於傷害之犯意，持黑色
    甩棍1支 敲擊戊○○頭部，戊○○雖徒手抵擋，仍受有頭部
    外傷及左手小指挫傷合併近端指節複雜性骨折之傷害。嗣由
    「健興」及A 男徒手將戊○○拖至車上，戊○○坐在後座，
    「健興」及A 男分坐戊○○兩側，由乙○○開車強押戊○○
    至乙○○位於臺北市中山區○○○路○ 段108 號7 樓之8 租
    屋處（己○○已於車行途中下車）。嗣甲○○、「大文」、
    「阿鴻」、「小西」聞訊陸續趕至上揭戊○○遭私行拘禁之
    地點，向戊○○索取票款，期間並推由其中一人以不具殺傷
    力之道具模型槍恫嚇戊○○，「大文」並以裝置鋼珠之玩具
    手槍射擊戊○○，乙○○、「健興」、A 男、「大文」、「
    阿鴻」與「小西」則輪流毆打戊○○，使戊○○受有左臉挫
    傷、臉部擦傷、四肢及軀幹多處挫傷、擦傷及右手異物留存
    （金屬顆粒）之傷害，共同以此強暴方式使戊○○交付身上
    之現金2 千4 百元，並使戊○○以電話找人匯款2 萬4 千元
    至不知情之丁○○（原名陳韋伶，經檢察官為不起訴處分確
    定）中國信託商業銀行帳號第000-000000000000號帳戶內朋
    分。戊○○遭乙○○等人以上述方法剝奪行動自由至94年6
    月22日晚間11時許，始於乙○○開車搭載其外出之際趁隙逃
    逸，總計遭限制行動自由達16小時。嗣為警於94年6 月27日
    持搜索票在臺北市中山區○○○路○ 段108 號7 樓之8 ，扣
    得上述道具模型槍1 枝、鋼珠13顆、黑色甩棍1 支。
二、案經戊○○訴由臺北市政府警察局中山分局報告臺灣臺北地
    方法院檢察署以及臺灣士林地方法院檢察署呈請臺灣高等法
    院檢察署令轉臺灣臺北地方法院檢察署檢察官偵查起訴。
    理  由
甲、有罪部分：
壹、程序部分：
一、本案認定犯罪事實之證據，除下列所述以外，其餘證據資料
    之證據能力，檢察官、被告及辯護人均不爭執，合先說明。
二、按「被告以外之人於審判中有下列情形之一，其於檢察事務
    官、司法警察官或司法警察調查中所為之陳述，經證明具有
    可信之特別情況，且為證明犯罪事實之存否所必要者，得為
    證據：一、死亡者。二、身心障礙致記憶喪失或無法陳述者
    。三、滯留國外或所在不明而無法傳喚或傳喚不到者。四、
    到庭後無正當理由拒絕陳述者。」，刑事訴訟法第159 條之
    3 定有明文。本案被告及其辯護人主張戊○○之警詢筆錄無
    證據能力。惟查：下列被告有罪部分所引戊○○於警詢中所
    為之陳述，核與被告乙○○之供述及相關證據相符，是其於
    警詢時之陳述，應具有較可信之特別情況，而為證明被告之
    犯罪事實存在所必要，且戊○○經本院依法傳、拘未到，有
    送達證書及拘提未獲報告書在卷可稽，核與前揭法條第3 款
    規定相符，應認具有證據能力。
貳、實體部分：
一、訊據被告乙○○坦承有傷害及剝奪他人行動自由之犯行。被
    告甲○○則否認有何剝奪他人行動自由之犯行，辯稱：伊未
    委託他人向戊○○討債等語。經查：
（一）上揭被告乙○○於94年6 月22日6 時30分許，開車搭載不
      知情之己○○、「健興」及A 男，共同前往告訴人戊○○
      位於臺北縣三芝鄉橫山村橫山37號住處，由乙○○佯稱其
      有帶槍等語恐嚇戊○○，使戊○○心生畏懼而開門後，乙○○乃持黑色甩棍1 支敲擊戊○○頭部，使之受有頭部外
      傷及左手小指挫傷合併近端指節複雜性骨折之傷害。「健
      興」及A 男並徒手將戊○○拖至車上後座，分坐戊○○兩
      側，由乙○○開車強押戊○○至乙○○位於臺北市中山區
      ○○○路2 段108 號7 樓之8 租屋處。嗣甲○○、「大文
      」、「阿鴻」、「小西」聞訊陸續趕至上揭戊○○遭私行
      拘禁之地點，向戊○○索取票款，期間推由其中一人以道
      具模型槍恫嚇戊○○，「大文」並以裝置鋼珠之玩具手槍
      射擊戊○○，乙○○、「健興」、「大文」、「阿鴻」、
      「小西」則輪流毆打戊○○，使戊○○受有左臉挫傷、臉
      部擦傷、四肢及軀幹多處挫傷、擦傷及右手異物留存（金
      屬顆粒）之傷害，共同以此強暴方式使戊○○交付身上之
      現金2 千4 百元，並使戊○○以電話找人匯款2 萬4 千元
      至不知情之丁○○中國信託商業銀行帳號第000-00000000
      0000號帳戶內朋分。戊○○遭乙○○等人以上述方法剝奪
      行動自由至94年6 月22日晚間11時許，始於乙○○開車搭
      載其外出之際趁隙逃逸，總計遭限制行動自由達16小時等
      情，業據被告坦承不諱，並據證人戊○○於警詢及偵查中
      具結證述綦詳，且有八里鄉農會自動櫃員機交易明細表、
      陳韋伶帳戶交易明細、告訴人受傷照片（94 年 度警聲搜
      字第927 號第29-31 、35-67 頁）、驗傷診斷書及被告乙○○上開租屋處之租賃契約書（94年度偵字第18031 號卷
      第94、103-109 頁）在卷可稽，復有上述道具模型槍1 支
      、鋼珠13顆、黑色甩棍1 支扣案可佐，是此部分之事實堪
      予認定。
（二）被告甲○○雖否認有何委託他人向戊○○要債及剝奪他人
      行動自由之事實，惟查：被告甲○○持有戊○○所背書交
      付，由己○○所簽發，面額各100 萬元之支票2 紙，且被
      告甲○○確與「阿鴻」、「小西」、「大文」、乙○○於
      94年6 月20日晚間，與己○○在臺北市○○○路浪漫一生
      西餐廳內商談上述支票兌現事宜等情，業據被告甲○○坦
      承不諱，核與被告乙○○、己○○於本院之證述相符，並
      有支票正反面及退票理由單影本（94年度偵字第18031 號
      卷第77、81頁）在卷可稽，足認被告甲○○與戊○○間確
      有債務糾紛。衡情上述票據之債權人為被告甲○○，如非
      受被告甲○○之委託，他人實無奪剝戊○○行動自由並向
      其索討債務之理。參以證人戊○○於警詢中證述斯時係因
      上述200 萬元債務遭被告乙○○等人強押至上述租屋處，
      且被告甲○○於該租屋處稱若不處理此債務即不讓戊○○
      離去（94年度偵字第18031 號卷第20頁）等語，被告甲○○並自承曾至上述被告乙○○租屋處等情，堪認被告乙○○於本院具結證述被告甲○○為取得票款，遂以1 百萬元
      之代價，委託「阿鴻」、「小西」及「大文」催討，因「
      大文」與伊熟識，乃找伊共同參與等情，堪以採信。從而
      被告甲○○為索討票據債務，而與被告乙○○人共同剝奪
      他人行動自由之犯行，亦堪認定。上述辯解，顯係卸責之
      詞，不足採信。
（三）綜上所述，本件事證明確，被告乙○○傷害及剝奪他人行
      動自由犯行及被告甲○○剝奪他人行動自由之犯行堪以認
      定，應予依法論科。
二、查被告行為後，刑法業於94年2 月2 日修正公布，95年7 月
    1 日起施行，其中第56條關於連續犯之規定已刪除，並修正
    第2條 、第28條、第33條、第38條、第41條、第42條、第55
    條及第74條等規定。按行為後法律有變更者，適用行為時之
    法律，但行為後之法律有利於行為人者，適用最有利於行為
    人之法律，修正後刑法第2 條第1 項定有明文。此條規定係
    規範行為後法律變更所生新舊法律比較適用之準據法，本身
    尚無新舊法比較之問題，於新法施行後，應一律適用新法第
    2 條第1 項之規定，為「從舊從輕」之比較，先予敘明。再
    按本次法律變更，比較時應就罪刑有關之共犯、未遂犯、想
    像競合犯、牽連犯、連續犯、結合犯，以及累犯加重、自首
    減輕暨其他法定加減原因（如身分加減）與加減例等一切情
    形，綜其全部罪刑之結果而為比較（最高法院95年5 月23日
    95年度第8 次刑庭會議決議參照）。經查：
（一）本件被告行為時之刑法第277 條第1 項及第302 條第1 項
      之法定刑分別為「三年以下有期徒刑、拘役或一千元以下
      罰金」、「五年以下有期徒刑、拘役或三百元以下罰金」
      。又依被告行為時之刑法第33條第5 款規定：罰金為（銀
      元）1 元以上。是被告行為時應處罰金刑之法定最低刑度
      部分，經折算為新臺幣後，為新臺幣3 元以上。而95年7
      月1日 公布施行之刑法第33條第5 款規定：罰金為新臺幣
      1 千元以上。就罰金刑法定最低刑度部分，比較新、舊法
      之結果，被告行為時之舊法對其較為有利。
（二）被告二人均係共同實施犯罪之人，無論依修正前第28條或
      修正後第28條之規定，均成立共同正犯，並無所謂有利或
      不利之情形。
（三）關於被告乙○○累犯之問題，修正前刑法第47條規定「受
      有期徒刑之執行完畢，或受無期徒或有期徒刑一部之執行
      而赦免後，五年以內再犯有期徒刑以上之罪者，為累犯，
      加重本刑至二分之一」，而修正後之刑法第47條第1 項則
      規定「受徒刑之執行完畢，或一部之執行而赦免後，五年
      以內故意再犯有期徒刑以上之罪者，為累犯，加重本刑至
      二分之一」，比較新舊法之結果，被告均構成累犯，故無
      輕重之分。
（四）關於被告乙○○定應執行刑之問題，修正前刑法第51條第
      5 款規定：「宣告多數有期徒刑者，於各刑中之最長期以
      上，各刑合併之刑期以下，定其刑期。但不得逾二十年。
      」，而修正後刑法第51條第5 款規定：「宣告多數有期徒
      刑者，於各刑中之最長期以上，各刑合併之刑期以下，定
      其刑期。但不得逾三十年。」，比較新舊法之結果，以舊
      法較有利於被告。
（五）綜上，就上開各項條件綜其全部比較結果，以修正前條文
      對被告為有利。整體比較適用結果，除前揭（二）、（三
      ）對於被告並不生罪刑輕重之實質影響，應不比較逕予適
      用裁判時法以外，應依刑法第2 條第1 項前段規定，適用
      有利於被告之修正前規定以為論處。
三、核被告二人所為，均係犯刑法第302 條第1 項剝奪他人行動
    自由罪，被告二人與「大文」、「阿鴻」、「小西」、「健
    興」及A 男間有犯意聯絡及行為分擔，為共同正犯。被告等
    人以持槍之言語及行動恐嚇戊○○之行為，係剝奪行動自由
    之部分行為，其等為索討債務以強暴方式使戊○○行無義務
    之事即交付身上之現金2 千4 百元及匯款2 萬4 千元至被告
    等人指定之帳戶，為剝奪行動自由之低度行為，均不另論罪
    （最高法院29年上字第2592號、29年上字第3757號、74年台
    上字第3404號判例意旨參照）。被告乙○○持黑色甩棍毆打
    戊○○之行為另犯刑法第277 條第1 項之傷害罪。被告乙○○所犯傷害罪與剝奪他人行動自由罪，犯意個別，罪名不同
    ，應予分論併罰。又被告乙○○前於89年間因犯恐嚇取財及
    搶奪罪，分別經臺高等法院及本院判處有期徒刑1 年2 月及
    6 月，嗣經臺灣高等法院以91年度聲字第1202號裁定應執行
    有期徒刑1 年6 月確定，於91年9 月10日入監執行，於93
    年2 月2 日縮刑期滿執行完畢，有臺灣高等法院被告前案紀
    錄表在卷可按，其於有期徒刑執行完畢後，5 年以內故意再
    犯有期徒刑以上之本罪，應逕依修正後刑法第47條第1 項規
    定，論以累犯，並加重其刑。爰審酌被告乙○○年輕氣盛，
    率爾出手傷害並剝奪他人行動自由，惡性非輕，然於犯後尚
    能坦承部分犯行，被告甲○○雖為債檯人竟以非法方法索討
    債務，且犯後一再否認犯行，並參酌被告二人品行、犯罪動
    機、目的、手段、智識程度、犯罪所得之利益及所生之損害
    等一切情狀，分別量處如主文第1 、2 項所示之刑。又修正
    後刑法第41條第1 項前段關於得易科罰金之折算標準，由「
    得以一元以上三元以下折算一日」（按：此規定配合修正前
    罰金罰鍰提高標準條例第二條【現已刪除】規定，就其原定
    數額提高為一百倍折算一日，則最高應以銀元三百元折算一
    日，經折算為新臺幣後，應以新臺幣九百元折算為一日），
    提高為「以新臺幣一千元、二千元或三千元折算一日」，並
    刪除「因身體、教育、職業、家庭之關係或其他正當事由，
    執行顯有困難」之條件，是以修正前關於易科罰金之折算標
    準金額較低，自係較為有利，爰併依修正前之規定，諭知易
    科罰金之折算標準。又本件被告二人所犯上開罪名之時間係
    於96年4 月24日之前，且無中華民國96年罪犯減刑條例所定
    不得減刑之情形，爰依該條例第二條第一項第三款規定，減
    其宣告刑2 分之1 。復依修正前刑法第51條第5 款之規定，
    就被告乙○○部分定其應執行之刑，以示懲儆。
四、扣案之不具殺傷力之道具模型槍1 支、鋼珠13顆、黑色甩棍
    1 支為共犯「阿鴻」、「大文」所有供本案犯罪所用之物，
    業據被告乙○○供述在卷，均依刑法第38條第1 項第2 款規
    定諭知沒收。
乙、無罪部分：
一、公訴意旨另以：
（一）被告甲○○與乙○○、「大文」、「阿鴻」、「小西」、
      「健興」及A 男共同基於傷害之犯意聯絡，由乙○○於94
      年6 月22日6 時30分許，在戊○○位於臺北縣三芝鄉橫山
      村橫山37號住處，持黑色甩棍1 支敲擊戊○○頭部，戊○○雖徒手抵擋，仍受有頭部外傷及左手小指挫傷合併近端
      指節複雜性骨折之傷害。因認被告甲○○亦涉犯刑法第
      277 條第1 項之傷害罪嫌。
（二）被告乙○○另基於強盜之犯意，以強暴迫令戊○○至不能
      抗拒，找親人匯款2 萬4,000 元至丁○○中國信託商業銀
      行帳號第000-000000000000號帳戶內。並與「阿鴻」、「
      小西」基於意圖為自己不法所有之犯意聯絡，由「阿鴻」
      、「小西」強盜戊○○身上現金2 千4 百元。因認被告乙○○另涉犯刑法第328 條第1 項之強盜罪嫌。
二、按犯罪事實應依證據認定之，無證據不得推定其犯罪事實。
    又不能證明被告犯罪者，應諭知無罪之判決，刑事訴訟法第
    154 條、第301 條第1 項分別定有明文。又事實之認定，應
    憑證據，如未能發現相當證據，或證據不足以證明，自不能
    以推測或擬制之方法，為裁判基礎，且被告否認犯罪事實所
    持之辯解，縱屬不能成立，仍非有積極證據足以證明其犯罪
    行為，不能遽為有罪之認定（最高法院30年上字第1831號、
    40年臺上字第86號判例參照）。
三、經查：
（一）被告甲○○之目的在逼迫告訴人戊○○出面解決票款債務
      ，前已述及，參以被告甲○○並未至告訴人戊○○住處，
      且被告乙○○亦供稱：「我出面處理後發現她（即己○○
      ）所開立的支票債務，事實上是她先生戊○○以她的名義
      開立所積欠，而因為覺得她很可憐，也覺得沒有道理，我
      才再協調甲○○所委託之「大文」等人不要再為難己○○
      ，並轉請己○○協助我們找戊○○出來處理這筆債務。」
      （95年度偵字2050號卷第14頁）、「（為何談一談債務，
      還要打戊○○？）因為在浪漫一生西餐廳，戊○○在電話
      中，態度很不負責，所以才被毆打。」（本院96年5 月15
      日審判筆錄第20頁）等語，應認被告乙○○在告訴人戊○○住處持黑色甩棍毆打告訴人戊○○之犯行，為被告乙○○臨時起意所為，難認被告甲○○與之有何犯意聯絡及行
      為分擔。
（二）本件被告甲○○與告訴人戊○○確有金錢糾紛，且被告甲○○為取得上述票款，乃以1 百萬元之代價，委託「阿鴻
      」、「小西」及「大文」催討，因「大文」與被告乙○○
      熟識，乃找被告乙○○共同參與等情，前已述及，是以告
      訴人戊○○雖交付現金2 千4 百元及匯款2 萬4 千元予被
      告乙○○等人，尚難以此即認為替被告甲○○處理此金錢
      問題之被告乙○○有不法所有之意圖，應視為剝奪行動自
      由之部分行為，公訴人認被告乙○○此部分係犯刑法第
      328 條第1 項之強盜罪，尚有誤會。
四、綜上所述，依卷存證據，尚不足證明被告甲○○有何傷害犯
    行；被告乙○○有何強盜犯行。此外，復查無其他積極證據
    足堪佐證，然公訴人認此部分應予分論併罰，核諸前揭說明
    ，自應由本院就被告甲○○所涉傷害犯行及被告乙○○所涉
    強盜犯行，各為無罪之諭知。
據上論斷，應依刑事訴訟法第二百九十九條第一項前段、第三百
零一條第一項，刑法第二條第一項前段、第二十八條、第二百七
十七條第一項、第三百零二條第一項、第四十七條第一項、第三
十八條第一項第二款，修正前刑法第四十一條第一項前段、第五
十一條第五款，刑法施行法第一條之一，修正前罰金罰鍰提高標
準條例第二條，現行法規所定貨幣單位折算新臺幣條例第二條，
中華民國九十四年罪犯減刑條例第二條第一項第三款、第七條、
第九條，判決如主文。
本案經檢察官蔡宏展到庭執行職務。
中　　華　　民　　國　　96　　年　　8 　　月　　21　　日
　　　　　　　　　刑事第三庭  審判長法  官  黃雅芬
                                    法  官  王幸華
                                    法　官　胡宗淦
以上正本證明與原本無異。
如不服本判決，應於判決送達後10日內向本院提出上訴狀（應抄
附繕本）。告訴人或被害人如對於本判決不服者，應具備理由請
求檢察官上訴，其上訴期間之計算係以檢察官收受判決正本之日
期為準。
　　　　　　　　　　　　　　　　    書記官　張耀鴻
中　　華　　民　　國　　96　　年　　8 　　月　　22　　日
附錄法條：
中華民國刑法第277條
（普通傷害罪）
傷害人之身體或健康者，處 3 年以下有期徒刑、拘役或 1 千元
以下罰金。
犯前項之罪因而致人於死者，處無期徒刑或 7 年以上有期徒刑；
致重傷者，處 3 年以上 10 年以下有期徒刑。
中華民國刑法第302條
（剝奪他人行動自由罪）
私行拘禁或以其他非法方法，剝奪人之行動自由者，處 5 年以下
有期徒刑、拘役或 3 百元以下罰金。
因而致人於死者，處無期徒刑或 7 年以上有期徒刑，致重傷者，
處 3 年以上 10 年以下有期徒刑。
第 1 項之未遂犯罰之。
